臺灣屏東地方法院民事裁定　　　　　　 100年度監宣字第22號
聲　請　人　吳蓉蘭
相　對　人　張文魁
上列聲請人聲請監護宣告事件，本院裁定如下：
    主    文
宣告張文魁（男、民國○○年○月○○○日生、身分證統一編號
：Ｚ000000000號）為受輔助宣告之人。
選定吳蓉蘭（女、民國○○○年○月○○日生、身分證統一編號
：Ｚ000000000號）為受輔助宣告人之輔助人。
聲請費用新臺幣壹仟元由受輔助宣告之人負擔。
    理    由
一、聲請意旨略以：聲請人吳蓉蘭之配偶即相對人張文魁（男、
    民國○○年○ 月○○日生、身分證統一編號：Ｚ000000000號）因
    罹患失智症，雖經延醫診治，惟均無起色，已致不能為意思
    表示或受意思表示，或辨識其意思表示效果之程度，為此依
    民法第14條第1 項之規定，聲請對其為監護之宣告等語。
二、按法院對於監護之聲請，認為未達民法第14條第1 項之程度
    者，得依民法第15條之1 第1 項規定，為輔助之宣告，民法
    第14條第3 項定有明文；法院對於監護之聲請，認為未達民
    法第十四條第一項之程度，而有輔助宣告之原因者，得依職
    權以裁定變更為輔助宣告，亦為民事訴訟法第624 條之3 第
    1 項所明定。次按對於因精神障礙或其他心智缺陷，致其為
    意思表示或受意思表示，或辨識其意思表示效果之能力，顯
    有不足者，法院得因本人、配偶、四親等內之親屬、最近一
    年有同居事實之其他親屬、檢察官、主管機關或社會福利機
    構之聲請，為輔助之宣告。受輔助宣告之人，應置輔助人，
    民法第15條之1 第1 項、第1113條之1 第1 項亦定有明文。
    另依民法第1113條之1 第2 項準用同法第1111條之1 規定，
    法院選定輔助人時，應依受輔助宣告之人之最佳利益，優先
    考量受輔助宣告之人之意見，審酌一切情狀，並注意下列事
    項：(一)受輔助宣告之人之身心狀態與生活及財產狀況。(二)受
    輔助宣告之人與其配偶、子女或其他共同生活之人間之情感
    狀況。(三)輔助人之職業、經歷、意見及其與受輔助宣告之人
    之利害關係。(四)法人為輔助人時，其事業之種類與內容，法
    人及其代表人與受輔助宣告之人之利害關係。
三、經查，聲請人主張上開各情，業據提出衛生署屏東醫院診斷
    證明書、戶籍謄本各1 份為證，並經本院前往屏東市私立宗
    佑老人長期照顧中心，於鑑定人黃文翔醫師前點呼相對人，
    並詢問其年籍、住所等問題，其尚能就某部分問題為正確之
    回答。本院另就相對人之精神及心智狀況訊問鑑定人，經鑑
    定人鑑定結果，認相對人於民國99年經診斷患有老人失智症
    ，隨後被送往老人安養中心安置療養迄今。個案之四肢行動
    能力正常，可以與人做口語溝通，會談中個案表示身體狀況
    良好，對於金錢數字尚有概念，可清楚知道自己每隔半年可
    領取之月退俸金額，亦知道自己寄回大陸老家的金錢數字。
    精神狀態上，個案意識清楚，可侃侃而談，說話速度緩慢，
    短期記憶能力不佳，無法記住近日內之生活經驗，長期記憶
    能力尚可，對於自己過去的生活史尚能敘述，計算能力亦尚
    可，可執行簡單之計算，然現實判斷能力欠佳，對於聲請人
    與自己的關係不清楚，財產是否委託他人代管之前後回答亦
    不一致。會談中個案情緒穩定，但頗有防衛心，對於時間、
    地方、人物之定向能力尚可，可辨識安養中心主任，知曉當
    時是白天而非晚上，亦知悉自身所處地點為安養中心，然堅
    持聲請人並非其配偶。日常生活如進食、沐浴、翻身、大小
    便等尚可自理，亦具經濟活動能力，雖因年邁而無職業功能
    ，但仍有社交功能，與人交談並無障礙。個案各項功能明顯
    退化，簡單之衣食、衛生、交通等生活內容可以自理，然記
    憶能力明顯衰退，現實判斷能力已經薄弱，易遭詐騙，可判
    斷個案已經因罹患老年失智症導致其個人認知功能受損，辨
    識能力欠佳，為意思表示、受意思表示或辨識其意思表示之
    能力明顯受損，無法完全獨力處理個人事務與從事個人財務
    管理，因其老年失智程度尚處輕度，建議對個案予以輔助宣
    告等情，有本院100 年3 月30日訊問筆錄、屏安醫院100 年
    4 月1 日屏安醫字第（100 ）0117號函附之監護宣告及輔助
    宣告事件用精神鑑定報告書1 份在卷可憑。綜上所述，本院
    審酌上開勘驗結果及醫師所為之鑑定意見，認相對人非完全
    不能辨識其意思表示之效果，未達應受監護宣告之程度，惟
    其辨識能力顯有不足。從而，聲請人聲請監護宣告，尚屬有
    間，惟相對人仍有受輔助之必要，爰依職權以裁定為輔助之
    宣告。
四、末查，聲請人為相對人之配偶，且其自罹病後均係由聲請人
    協助處理相關事宜，本院審酌聲請人吳蓉蘭為相對人之配偶
    ，亦有意願擔任相對人之輔助人，由聲請人吳蓉蘭任相對人
    之輔助人，最能符合受輔助宣告人之最佳利益，爰選定聲請
    人吳蓉蘭為輔助人。
五、依民事訴訟法第608 條第1 項、第624 條之1 第3 項，非訟
    事件法第24條第1 項，裁定如主文。
中    華    民    國   100    年    4     月    18    日
                        家事庭法  官  趙家光
以上正本係照原本作成。
如不服本裁定關於選定輔助人之部分，應於送達後10日內向本院
提出抗告狀，並繳納抗告費新臺幣1,000 元；其餘關於輔助宣告
之部分，不得抗告。
如欲申請辦理輔助宣告登記，宜先確定本裁定是否生效。
中    華    民    國   100    年    4     月    18    日
                              書記官  簡慧瑛